臺灣新北地方法院刑事判決　　　　　110年度審交易字第544號
公　訴　人　臺灣新北地方檢察署檢察官
被　　　告　吳柏毅



上列被告因過失傷害案件，經檢察官提起公訴（110 年度調偵字
第865 號），被告於準備程序中就被訴事實為有罪之陳述，經本
院裁定改以簡式審判程序審理，判決如下：
    主  文
吳柏毅汽車駕駛人，無駕駛執照駕車，因而過失傷害人，處有期
徒刑貳月，如易科罰金，以新臺幣壹仟元折算壹日。
    事實及理由
一、吳柏毅明知未考領普通重型機車之駕駛執照，仍於民國109
    年7 月13日某時，騎乘車牌號碼000-000 號普通重型機車，
    沿新北市新莊區四維路往龍安路方向行駛，嗣於同日7 時22
    分許，行經四維路與四維路97巷交岔路口時，欲左轉進入四
    維路97巷，本應注意轉彎車應暫停讓直行車先行，而依當時
    之情形，並無不能注意之情事，竟疏未注意及此，貿然左轉
    ，適丁彩蓮騎乘車牌號碼000-0000號普通重型機車自對向行
    駛至上址，見狀煞避不及，因而發生碰撞，致丁彩蓮人車倒
    地，並受有左橈骨粉碎性骨折之傷害。
二、證據：
  ㈠被告吳柏毅於本院準備程序及審理時之自白。  
  ㈡告訴人丁彩蓮於警詢及偵查中之指訴。   
  ㈢道路交通事故現場圖、道路交通事故調查報告表㈠㈡、新北
    市政府警察局交通事故初步分析研判表各1 份、現場與車損
    照片共19張。
  ㈣天主教輔仁大學附設醫院109 年7 月23日出具之門字第0000
    0000-0000000000 號診斷證明書。
三、論罪科刑：
  ㈠按汽車駕駛人，無駕駛執照駕車、酒醉駕車、吸食毒品或迷
    幻藥駕車、行駛人行道或行經行人穿越道不依規定讓行人優
    先通行，因而致人受傷或死亡，依法應負刑事責任者，加重
    其刑至二分之一，道路交通管理處罰條例第86條第1 項定有
    明文。該條項規定係就刑法基本犯罪類型，於加害人為汽車
    駕駛人，於從事駕駛汽車之特定行為時，因而致人傷亡之特
    殊行為要件予以加重處罰，已就刑法各罪犯罪類型變更之個
    別犯罪行為予以加重，而成另一獨立之罪名，自屬刑法分則
    加重之性質。查本件被告騎乘普通重型機車卻未領有駕駛執
    照，有證號查詢機車駕駛人資料在卷可稽。核被告所為，係
    犯道路交通管理處罰條例第86條第1 項、刑法第284 條前段
    之汽車駕駛人，無駕駛執照駕車，因而過失傷害人罪，並應
    依道路交通管理處罰條例第86條第1 項規定加重其刑。起訴
    書認被告所為係犯刑法第284 條前段之過失傷害罪嫌，尚有
    未洽，惟起訴書所載犯罪事實，與本院所認定之事實，基本
    社會事實同一，且已當庭告知被告前述加重規定，是無礙被
    告防禦權，爰依刑事訴訟法第300 條之規定，變更起訴法條
    。
  ㈡被告於肇事後，經報案人或勤指中心轉來資料未報明肇事人
    資料，處理人員前往現場處理時，被告在場且當場承認為肇
    事人，有道路交通事故肇事人自首情形紀錄表在卷可稽，嗣
    並接受裁判，合於自首之規定，爰依刑法第62條前段規定，
    減輕其刑。至被告於本院中主張告訴人亦有過失乙節，然縱
    被告與告訴人均有過失，兩者均為車禍事故發生之原因時，
    乃係被告與告訴人在民事損害賠償責任上之過失比例分配問
    題，只要被告就車禍事故發生具有過失，縱告訴人與有過失
    ，亦不影響被告刑事過失責任之成立，換言之，被告並不因
    告訴人與有過失，而免除其就本案車禍發生所應負之刑事過
    失責任，併予敘明。
  ㈢爰審酌被告無照騎乘普通重型機車在道路上行駛，本應注意
    轉彎車應讓直行車先行，而依當時情形並無不能注意之情事
    ，竟疏未注意，因而發生本案交通事故，造成告訴人受有上
    開傷害，行為應予非難，惟念其犯後坦承犯行，態度尚可，
    然迄未與告訴人達成和解或取得諒解，兼衡個人戶籍資料查
    詢結果註記國中畢業之教育程度、生活狀況、素行、過失情
    節、告訴人所受傷勢等一切情狀，量處如主文所示之刑，並
    諭知易科罰金之折算標準。
據上論斷，應依刑事訴訟法第273 條之1 第1 項、第299 條第1
項前段、第300 條，判決如主文。
本案經檢察官劉仕國偵查起訴，由檢察官宋有容到庭執行職務。
中    華    民    國   110    年   10     月    25    日
                  刑事第二十三庭  法  官  龔書安
上列正本證明與原本無異。
如不服本判決，應於判決送達後20日內敘明上訴理由，向本院提
出上訴狀（應附繕本），上訴於臺灣高等法院。其未敘述上訴理
由者，應於上訴期間屆滿後20日內向本院補提理由書「切勿逕送
上級法院」。
                                  書記官  石秉弘
中    華    民    國   110    年    10    月    25    日
附錄本案論罪科刑法條全文：
中華民國刑法第284 條
因過失傷害人者，處1 年以下有期徒刑、拘役或10萬元以下罰金
；致重傷者，處3 年以下有期徒刑、拘役或30萬元以下罰金。
 
道路交通管理處罰條例第86條
汽車駕駛人，無駕駛執照駕車、酒醉駕車、吸食毒品或迷幻藥駕
車、行駛人行道或行經行人穿越道不依規定讓行人優先通行，因
而致人受傷或死亡，依法應負刑事責任者，加重其刑至二分之一
。
汽車駕駛人，在快車道依規定駕車行駛，因行人或慢車不依規定
，擅自進入快車道，而致人受傷或死亡，依法應負刑事責任者，
減輕其刑。